# Gasto Mensual de Licitaciones Publicas en Panamá
Este proyecto se ha dedicado a extraer data de la pagina [www.panamacompra.gob.pa](http://www.panamacompra.gob.pa) desde abril 2013.
La data se almacena en [panadata.net](http://panadata.net). Este sitio cuenta con una herramienta de busqueda.

Los datos y graficas de este analisis fueron confeccionados con [la data en formato csv](http://static.panadata.net/licitaciones.csv) de panadata.net
Solo se cuenta con la data del 2012, 2013 y 2014. Ya que antes de esto el gobierno usaba otro sistema.

## Cargar archivo y procesar data
```{r preprocess,results="hide"}
library(ggplot2)
library(scales)
library(grid)
library(reshape2)
library(RCurl)
library(gridExtra)
options("scipen"=100, "digits"=4)

#data de panadata.net
data <- getURL("http://static.panadata.net/licitaciones.csv")
#data <- getURL("http://localhost/licitaciones.csv")

#leer y procesar
df <- read.csv(text = data, sep = "\t", fileEncoding="latin1")
df$date <- as.Date(df$fecha, "%Y-%m-%d %H:%M:%s")
df$year <- format(df$date, "%Y")
df$mon <- format(df$date, "%m")

#reshape
df_melt <- melt(df, id = c("year","mon","entidad","proponente","compra_type"))

#subset precios
precios <- df_melt[df_melt$variable == "precio",]
precios$value <- as.numeric(precios$value)
```

## Licitaciones por Mes
La siguiente grafica muestra la cantidad de licitaciones por mes en cada año.

```{r licitacionespormes,echo=FALSE,  fig.width=12, fig.height=5}
qplot(mon,data=df[!is.na(df$year),],facets=.~year) +
    ggtitle("Cantidad de licitaciones por Mes") +    
    scale_y_continuous(name="Licitaciones por Mes", labels = comma) +    
    scale_x_discrete(name="Mes del Año") +    
    theme(axis.title.x=element_text(size=18, vjust=-2)) +    
    theme(axis.title.y=element_text(size=18, angle=90, vjust=-0.5)) +    
    theme(plot.title=element_text(size=20, vjust=3)) +    
    theme(strip.text.x = element_text(size = 20)) +
    theme(plot.margin = unit(c(1,1,1,1), "cm"))
```

## Gasto por Mes
Para calcular el gasto total por mes y año hay que agregar la data.
```{r}
#Aggregar data por mes y año y sumar precios
gasto_mensual <- dcast(precios, year + mon ~ variable, sum)
```

Esta grafica muestra el precio sumado de las licitaciones por mes en cada año.
```{r gastomensual,echo=FALSE, fig.width=12, fig.height=5}
qplot(mon,precio,data=na.omit(gasto_mensual), geom='bar',facets=.~year, stat="identity") +  
    ggtitle("Gasto Mensual en Licitaciones Publicas por Año") +    
    scale_y_continuous(name="Gasto por Mes", labels = comma) +    
    scale_x_discrete(name="Mes del Año") +    
    theme(axis.title.x=element_text(vjust=-2)) +    
    theme(axis.title.y=element_text(angle=90, vjust=-0.5)) +    
    theme(plot.title=element_text(size=20, vjust=3)) +    
    theme(strip.text.x = element_text(size = 20)) +
    theme(plot.margin = unit(c(1,1,1,1), "cm"))
```

## Entidades
Calcular cuanto dinero ha licitado cada entidad gubernamental y mostrar los top 25.
```{r entidades_prepare,comment=NA, fig.width=12, fig.height=8,tidy=FALSE}
e <- dcast(precios, entidad ~ variable, sum)
grid.table(head(e[with(e, order(precio, decreasing=TRUE)),c(1,2)],25),row.names = FALSE)
```

Agregar y dividir por tipo de entidad
```{r}
#Agregar data por mes, año y entidad y sumar precios
gasto_entidades <- dcast(precios, year + mon + entidad ~ variable, sum)

#crear subsets por ministerio, autoridad, muncipio y otros.
ministerios <- gasto_entidades[grep("minist", gasto_entidades$entidad),]
autoridades <- gasto_entidades[grep("autor", gasto_entidades$entidad),]
municipios <- gasto_entidades[grep("munic", gasto_entidades$entidad),]
universidades <- gasto_entidades[grep("univ", gasto_entidades$entidad),]
institutos <- gasto_entidades[grep("instit", gasto_entidades$entidad),]
otros <- gasto_entidades[grep("munic|minist|autor|univ|instit", gasto_entidades$entidad),]
```

### Resultados por Ministerio
```{r ministerios,echo=FALSE,  fig.width=12, fig.height=6}
qplot(mon,precio,data=na.omit(ministerios), geom='bar',facets=.~year, stat="identity") +  
    ggtitle("Gasto Mensual en Licitaciones Publicas por Año (Ministerios)") +    
    scale_y_continuous(name="Gasto por Mes", labels = comma) +    
    scale_x_discrete(name="Mes del Año") +    
    facet_grid(~year, scales='free_y') + 
    theme(axis.title.x=element_text(vjust=-2)) +    
    theme(axis.title.y=element_text(angle=90, vjust=-0.5)) +    
    theme(plot.title=element_text(size=20, vjust=3)) +    
    theme(strip.text.x = element_text(size = 20)) +
    theme(plot.margin = unit(c(1,1,1,1), "cm"))
```

### Resultados por Autoridades Gubernamentales
```{r autoridades-resumen,echo=FALSE,  fig.width=12, fig.height=6}
qplot(mon,precio,data=na.omit(autoridades), geom='bar',facets=.~year, stat="identity") +  
    ggtitle("Gasto Mensual en Licitaciones Publicas (Autoridades Gubernamentales)") +    
    scale_y_continuous(name="Gasto por Mes", labels = comma) +    
    scale_x_discrete(name="Mes del Año") +    
    facet_grid(.~year, scales='free_y') + 
    theme(axis.title.x=element_text(vjust=-2)) +    
    theme(axis.title.y=element_text(angle=90, vjust=-0.5)) +    
    theme(plot.title=element_text(size=20, vjust=3)) +    
    theme(plot.margin = unit(c(1,1,1,1), "cm"))
```

### Resultados por Municipios
Por algun motivo desconocido existe una tendencia en los municipios de gastar la mayoria de su presupuesto entre los meses de Septiembre 2013 y Mayo 2014.
A continuacion un desglose por Municipio:

```{r municipios,echo=FALSE, fig.width=12, fig.height=6}
qplot(mon,precio,data=na.omit(municipios), geom='bar',facets=.~year, stat="identity") +  
    ggtitle("Gasto Mensual en Licitaciones Publicas (Municipios)") +    
    scale_y_continuous(name="Gasto por Mes", labels = comma) +    
    scale_x_discrete(name="Mes del Año") +    
    facet_grid(.~year, scales='free_y') + 
    theme(axis.title.x=element_text(vjust=-2)) +    
    theme(axis.title.y=element_text(angle=90, vjust=-0.5)) +    
    theme(plot.title=element_text(size=20, vjust=3)) +    
    theme(strip.text.y = element_text(size = 20, angle = 90)) +
    theme(plot.margin = unit(c(1,1,1,1), "cm"))
```

### Resultados por Institutos 

```{r institutos ,echo=FALSE, fig.width=12, fig.height=6}
qplot(mon,precio,data=na.omit(universidades), geom='bar',facets=.~year, stat="identity") +  
    ggtitle("Gasto Mensual en Licitaciones Publicas (Institutos)") +    
    scale_y_continuous(name="Gasto por Mes", labels = comma) +    
    scale_x_discrete(name="Mes del Año") +    
    facet_grid(.~year, scales='free_y') + 
    theme(axis.title.x=element_text(vjust=-2)) +    
    theme(axis.title.y=element_text(angle=90, vjust=-0.5)) +    
    theme(plot.title=element_text(size=20, vjust=3)) +    
    theme(strip.text.y = element_text(size = 20, angle = 90)) +
    theme(plot.margin = unit(c(1,1,1,1), "cm"))
```

### Resultados por Universidades 

```{r universidades,echo=FALSE, fig.width=12, fig.height=6}
qplot(mon,precio,data=na.omit(universidades), geom='bar',facets=.~year, stat="identity") +  
    ggtitle("Gasto Mensual en Licitaciones Publicas (Universidades)") +    
    scale_y_continuous(name="Gasto por Mes", labels = comma) +    
    scale_x_discrete(name="Mes del Año") +    
    facet_grid(.~year, scales='free_y') + 
    theme(axis.title.x=element_text(vjust=-2)) +    
    theme(axis.title.y=element_text(angle=90, vjust=-0.5)) +    
    theme(plot.title=element_text(size=20, vjust=3)) +    
    theme(strip.text.y = element_text(size = 20, angle = 90)) +
    theme(plot.margin = unit(c(1,1,1,1), "cm"))
```
### Resultados por Otros Tipos de Entidades

```{r otros,echo=FALSE, fig.width=12, fig.height=6}
qplot(mon,precio,data=na.omit(otros), geom='bar',facets=.~year, stat="identity") +  
    ggtitle("Gasto Mensual en Licitaciones Publicas (Otras Entidades)") +    
    scale_y_continuous(name="Gasto por Mes", labels = comma) +    
    scale_x_discrete(name="Mes del Año") +    
    facet_grid(.~year, scales='free_y') + 
    theme(axis.title.x=element_text(vjust=-2)) +    
    theme(axis.title.y=element_text(angle=90, vjust=-0.5)) +    
    theme(plot.title=element_text(size=20, vjust=3)) +    
    theme(strip.text.y = element_text(size = 20, angle = 90)) +
    theme(plot.margin = unit(c(1,1,1,1), "cm"))
```


## Proponentes
Calcular cuanto dinero ha recibido cada proponente y mostrar los top 25.
El espacio en blanco pertenece a las licitaciones en las cuales no se ha reportado un proponente seleccionado.
```{r proponentes_prepare,comment=NA,  fig.width=12, fig.height=8,tidy=FALSE}
p <- dcast(precios, proponente ~ variable, sum)
grid.table(head(p[with(p, order(precio, decreasing=TRUE)),c(1,2)],25),row.names = FALSE)
```

## Licitaciones por Top 10 Proponentes
Para generar estas graficas hay que calcular la frecuencia de los proponentes y escoger los 5 mas frecuentes.

```{r  prepare-proponentes,results="hide", tidy=FALSE}
top_proponentes <- names(sort(table(df[df$proponente != "",]$proponente), decreasing=TRUE)[0:5]) #top 5
t_prop <- df[df$proponente %in% top_proponentes,]
#agregar y sumar
proponente_precio <- precios[precios$proponente %in% top_proponentes,]
df_proponentes <- dcast(proponente_precio, year + mon + proponente ~ variable, sum)
```

La grafica muestra la cantidad de licictaciones por mes y proponente.

```{r proponentes,",echo=FALSE,  fig.width=18, fig.height=25,tidy=FALSE}
qplot(mon,data=t_prop[!is.na(t_prop$year),],facets=proponente~year) +  
    ggtitle("Cantidad de Licitaciones de los Top 10 Proponentes") +
    scale_y_continuous(name="Gasto por Mes", labels = comma) +    
    scale_x_discrete(name="Mes del Año") +    
    facet_grid(proponente~year, scales='free_y') + 
    theme(axis.title.x=element_text(size=18, vjust=-2)) +    
    theme(axis.title.y=element_text(size=18, angle=90, vjust=-0.5)) +    
    theme(plot.title=element_text(size=20, vjust=3)) +    
    theme(strip.text.y = element_text(size = 20, angle = 90)) +
    theme(plot.margin = unit(c(1,1,1,1), "cm"))
```


